臺灣高雄地方法院刑事判決　　　　　　　100年度易字第618號
公　訴　人　臺灣高雄地方法院檢察署檢察官
被　　　告　王忠誠
上列被告因違反家庭暴力防治法案件，經檢察官提起公訴（100
年度偵字第376號、第4864號），本院判決如下：
    主  文
王忠誠犯違反保護令罪，共貳罪，各處拘役參拾日，如易科罰金
，均以新臺幣壹仟元折算壹日。應執行拘役伍拾日，如易科罰金
，以新臺幣壹仟元折算壹日。
    事  實
一、王忠誠與趙金娜、趙蔡美麗分別係夫妻、岳婿關係，二人間
    具有家庭暴力防治法第3條第1款、第3款所定之家庭成員關
    係。王忠誠曾於民國99年9月28日經本院依家庭暴力防治法
    之規定，以99年度家護字第1603號民事通常保護令裁定，令
    其不得對配偶趙金娜及其未成年子女、趙金娜之母親趙蔡美
    麗實施身體或精神上不法侵害之行為，保護令有效期間為1
    年。詎王忠誠接獲並知悉上開保護令之內容，於( 一)99 年
    11月7 日18時許，在高雄市小港區○○○路78號之樓下，巧
    遇趙蔡美麗攜王忠誠之子王○荃( 真實姓名詳卷) 返家，王
    ○荃對王忠誠稱「你打人，你是壞人」，王忠誠聞後勃然大
    怒，認係趙蔡美麗不當教導所致因而心生不滿，竟基於違反
    保護令及公然侮辱之犯意，在上址屬於不特定人得以共見共
    聞之中鋼路78號樓下，對趙蔡美麗以「幹你娘雞歪」等三字
    經，辱罵趙蔡美麗而為騷擾行為，而違反上揭保護令，並足
    以貶損趙蔡美麗之名譽、人格及社會評價，復於( 二)100年
    1 月2 日16時20分許，因不滿趙金娜與其子王○祥( 真實姓
    名詳卷) 說話，另行基於違反保護令及違反保護令之犯意，
    在不特定人得以共見共聞之高雄市○○區○○街上店陽公園
    內，辱罵趙金娜「幹你娘」、「雜種母親」等語，而為騷擾
    行為，而違反上揭保護令，並足以貶損趙金娜之名譽、人格
    及社會評價。
二、案經趙蔡美麗及趙金娜訴由高雄市政府警察局小港分局報請
    臺灣高雄地方法院檢察署檢察官偵查起訴。
    理  由
壹、證據能力部分：
一、被告以外之人於偵查中向檢察官所為之陳述，除顯有不可信
    之情況者外，得為證據；刑事訴訟法第159 之1 第2 項定有
    明文。偵查中對被告以外之人所為之偵查筆錄，或被告以外
    之人向檢察官所提之書面陳述，性質上均屬傳聞證據。惟現
    階段刑事訴訟法規定檢察官代表國家偵查犯罪、實施公訴，
    依法其有訊問被告、證人及鑑定人之權，證人、鑑定人且須
    具結，而實務運作時，檢察官偵查中向被告以外之人所取得
    之陳述，原則上均能遵守法律規定，不致違法取供，其可信
    度極高。本件證人趙金娜、趙蔡美麗於偵查中，以證人身分
    向檢察官具結所為之陳述，被告王忠誠 (下稱被告)未曾提
    及檢察官在偵查時有不法取供之情形，亦無顯不可信之情況
    ，故渠等於偵查中之證言具有證據能力。
二、按被告以外之人審判外所為陳述，除法律別有規定外，不得
    作為證據；被告以外之人於審判外之陳述，雖不符刑事訴訟
    法第159條之1至之4之規定，然經當事人於審判程序同意作
    為證據，法院審酌該言詞陳述或書面陳述作成時之情況，認
    為適當者，亦得為證據，刑事訴訟法第159條、第159條之5
    第1 項分別定有明文。本件證人趙蔡美麗及證人趙○瑜( 真
    實姓名詳卷) 警詢證述，雖無刑事訴訟法第159 條之1 至第
    159 條之4 傳聞例外之情形，然既經檢察官、被告於準備期
    日同意為證據使用，經本院審酌該證據作成之情況，既無違
    法取得情事，復無證明力明顯過低等情形，認得供做法院判
    斷事實之依據為適當，依刑事訴訟法第159 條之5 第1 項規
    定，認為均有證據能力，得為證據。至證人趙金娜警詢證述
    ，既經被告於準備期日不同意有證據能力，復查無同法第
    159 條之1 至第159 條之5 及其他傳聞例外之情形，是證人
    趙金娜警詢證述，無證據能力。
貳、實體部分：
一、訊據被告於本院審理時，對其前揭犯罪事實均矢口否認，並
    就前開事實欄一 (一)部分辯稱：我有遇到趙蔡美麗，但我
    沒有跟她說話云云；就事實欄一 (二)部分則辯稱：是趙金
    娜罵我雜種，我就給她回話，妳不就是雜種母親，我沒有說
    「幹你娘」云云，並於準備期日聲請傳喚證人即其兒子王○
    祥、證人趙嘉益到庭作證。惟查：
１、被告與趙金娜、趙蔡美麗分別係夫妻、岳婿關係，被告前經
    本院於99年9月28日以99年度家護字第1603號核發令其不得
    對趙金娜、趙蔡美麗實施身體或精神上不法侵害之行為，於
    99年10月1日送達由被告簽收等情，業據被告於警偵訊中及
    本院審理時自承在卷，復有民事通常保護令、保護令執行紀
    錄表及告誡單在卷可稽，堪信為真。
２、就上開事實一 (一)部分，證人即被害人趙蔡美麗警偵訊證
    稱：王忠誠於99年11月7日18時30分在外回到家樓下正好遇
    到我及我孫子王○荃，王○荃對王忠誠說「你打人，你是壞
    人」，王忠誠就開始對我辱罵幹你娘雞歪等語 (偵字第376
    號卷第8頁、第24頁)，而被告坦承於該日確有巧遇趙蔡美麗
    及王○荃，且王○荃有說爸爸是壞人等語，惟矢口否認有辱
    罵趙蔡美麗，辯稱伊沒有生氣就直接上樓云云，惟證人趙蔡
    美麗於警偵訊亦證稱：上樓後我就告訴我女兒趙金娜說王忠
    誠剛才罵我罵的很難聽，所以我女兒就去報案等語 (偵字第
    376號卷第8頁、第24頁)，核與證人即趙金娜偵查中證稱：
    當天我在樓上，看到我媽媽回來非常生氣，並說被告對她辱
    罵三字經，我很害怕被告再對我們不利或騷擾行為，所以才
    去報警等語 (偵字第376號卷第25頁)大致相符，堪認趙蔡美
    麗返家後曾經告訴趙金娜其遭被告辱罵之情形，而趙蔡美麗
    隨即於同日20時40分至高雄市府警察局小港分局漢民派出所
    製作筆錄，有該警詢筆錄詢問時間欄之記載為憑 (偵字第37
    6號卷第7頁)，從證人趙蔡美麗返家後隨即向其女兒趙金娜
    反應其遭被告辱罵，及趙蔡美麗當日20時40分至派出所報案
    並製作筆錄等情觀之，倘若其指訴遭被告辱罵乙事非真，何
    以會有上樓後隨即向其女兒反應遭被告辱罵之情形，且於約
    莫2小時後即至派出所製作警詢筆錄，足認其所指應非虛妄
    ，且被告遭其兒子指稱「你打人，你是壞人」等語，因此懷
    疑是平日照顧其兒子之證人趙蔡美麗不當教導所致，而對趙
    蔡美麗心生不滿，屬人情之常，是被告確有對趙蔡美麗辱罵
    之動機存在，此情亦足佐證人趙蔡美麗上開指述為真。至被
    告以證人趙嘉益當時在場為由，聲請傳喚證人趙嘉益到庭作
    證，惟證人趙嘉益於本院審理訊問：你當時是否在現場? 證
    人趙嘉益證稱：是，而本院進而訊問：為何你現在還會記得
    當時在場?，證人趙嘉益則證稱：那時候我媽媽腳受傷要下
    去敷腳，被告好像要開車出去，我是要倒垃圾，事隔已久，
    其餘的事我已忘記，當時在場是我、我媽媽趙蔡美麗、被告
    及我女兒等語 (本院卷第17頁)，是證人趙嘉益所述情形是
    被告要開車出去，與本件案發時是被告自外返家之情形不同
    ，且其所證在場之人亦與本件不同，足見證人趙嘉益所述，
    並非本件發生時之情形，且從證人趙嘉益證稱其餘情形都不
    記得，是其所證實不足據為有利被告之認定。綜上所述，上
    開事實一 (一)部分之犯罪事實，已堪認定，應依法論科。
３、上開事實一 (二)部分，證人即被害人趙金娜偵查中證稱：
    100年1月2日下午16時20分許，被告在小港區店陽公園，現
    場有我、被告、2個小孩及我姪女趙○瑜 (真實姓名詳卷)在
    場，我當時跟2兒子王○祥 (真實姓名詳卷)說話，王○祥目
    前跟被告同住，被告看到我跟小孩對話，就在我面前對小孩
    說，你過來，為什麼要跟雜種母親說話，並同時對我辱罵三
    字經（偵字第4864號卷第21頁）等語，核與證人趙○瑜警詢
    證稱：我於100年1月2日下午16時20分許，在高雄市○○區
    ○鎮里○○街上店揚公園內，當時我有看到我姑丈王忠誠，
    當著我的面罵我姑姑三字經，當時姑丈大約距離5公尺遠，
    然後大聲辱罵我姑姑趙金娜，王忠誠罵完後就回家了，然後
    我就跟姑姑也離開公園等語 (偵字第4864號卷第6頁)大致相
    符，且證人趙金娜於同日20時40分至高雄市政府警察局小港
    分局派出所製作筆錄，有該警詢筆錄詢問時間欄記載可憑 (
    偵字第376號卷第5頁)，從證人趙金娜所述內容與證人趙○
    瑜所證內容相符，及證人趙金娜事發後當日晚上即至派出所
    報警製作筆錄等情，足認其所證應非虛妄。至被告以證人王
    ○祥當時在場為由，聲請傳喚王○祥到庭作證，惟證人王○
    祥於本院審理時，經本院訊問當時情形為何?，證人王○祥
    證稱：那天我爸爸王忠誠與媽媽趙金娜吵架，我只知道後面
    情形，當時我在公園玩等語，顯然證人王○祥有強調其未全
    程聽聞而語帶保留之情，本院進而訊問被告與趙金娜出現在
    公園先後順序時，證人王○祥先證稱：我在爸爸旁邊，媽媽
    才來公園等語，而本院訊問其在公園玩完後，回去被告身邊
    ，當時趙金娜是否已經來了，證人王○祥又證稱：當時媽媽
    已經在公園，準備要開車離開等語( 本院卷第21頁至第24頁
    ) ，是證人王○祥就被告與趙金娜出現在公園先後順序，前
    後供述不盡相同，雖其證述有聽到趙金娜跟被告說雜種，而
    被告回稱那妳勒等語，然其所述既已有前述瑕疵存在，參以
    證人王○祥目前與被告同住之事實，是其所證是否有迴護被
    告而有所保留之情，不無疑問，自不能以其上述具有瑕疵之
    證述，採為認定事實之依據。從而，上開事實一( 二) 部分
    之犯罪事實，已堪認定，應依法論科。
二、按騷擾，係指任何打擾、警告、嘲弄或辱罵他人之言語、動
    作或製造使人心生畏怖情境之行為，家庭暴力防治法第2 條
    第3款定有明文。核被告前揭如事實一 (一)及 (二)所示行
    為，均係犯家庭暴力防治法第61條第2款違反保護令罪、刑
    法第309條公然侮辱罪。被告上開犯行，均係以一行為而觸
    犯違反保護令及公然侮辱罪名，應依刑法第55條想像競合之
    規定，從一較重之違反保護令罪處斷。又公訴意旨漏未論及
    被告另犯公然侮辱罪，惟此部分犯行，業據趙蔡美麗及趙金
    娜警詢表示要提起告訴，且與起訴論罪科刑部分犯行即違反
    保護令犯行，有想像競合犯之裁判上一罪關係，本院自應併
    予審理，附此敘明。被告前開2 次違反保護令犯行，犯意各
    別，行為互異，且被害人不同，應分論併罰。爰審酌被告於
    收受送達並已知悉法院所核發保護令之裁定內容後，竟漠視
    保護令所表彰之國家公權力及對被害人保護之作用，仍對被
    害人實施前開辱罵行為，其辱罵之方式及場合，對於被害人
    造成困擾之程度，及其犯罪後，迄今仍遲未與被害人和解，
    犯後態度欠佳，實有不該，惟念及被告前無刑事犯罪前科，
    有臺灣高等法院被告全國前案紀錄表，素行尚可，且因聽聞
    其子王○荃稱其是壞人，而對趙金娜及趙蔡美麗管教小孩方
    式心生不滿，因生嫌隙致犯本罪等一切情狀，爰各量處拘役
    30日，均諭知以新臺幣1,000 元折算1 日之易科罰金折算標
    準，並定其應執行之刑為拘役50日及同上易科罰金折算標準
    ，以資儆懲。

據上論斷，應依刑事訴訟法第284 條之1 、第299 條第1 項前段
，家庭暴力防治法第62條第2 款，刑法第11條前段、第55條、第
309條第1項、第41條第1項前段、第51條第6款，刑法施行法第1
條之1，判決如主文。
本案經檢察官曾財和到庭執行職務

中    華    民    國   100    年    7     月    5     日
                  刑事第八庭    法  官  陳俊宏
以上正本證明與原本無異。
如不服本判決應於收受判決後10日內向本院提出上訴書狀，並應
敘述具體理由。其未敘述上訴理由者，應於上訴期間屆滿後20日
內向本院補提理由書(均須按他造當事人之人數附繕本)「切勿逕
送上級法院」。

中    華    民    國   100    年    7     月    5     日
                                書記官  胡美儀

附錄本件論罪科刑之法條
家庭暴力防治法第61條
違反法院依第14條第1 項、第16條第3 項所為之下列裁定者，為
本法所稱違反保護令罪，處3 年以下有期徒刑、拘役或科或併科
新臺幣10萬元以下罰金：
一、禁止實施家庭暴力。
二、禁止騷擾、接觸、跟蹤、通話、通信或其他非必要之聯絡行
    為。
三、遷出住居所。
四、遠離住居所、工作場所、學校或其他特定場所。
五、完成加害人處遇計畫。

刑法第309條第1項
公然侮辱人者，處拘役或三百元以下罰金。

中華民國刑法施行法第1條之1 
中華民國94年1 月7 日刑法修正施行後，刑法分則編所定罰金之
貨幣單位為新臺幣。
94年1 月7 日刑法修正時，刑法分則編未修正之條文定有罰金者
，自94年1 月7 日刑法修正施行後，就其所定數額提高為30倍。
但72年6 月26日至94年1 月7 日新增或修正之條文，就其所定數
額提高為3倍。